【裁判字號】    95,訴,238
【裁判日期】    951124
【裁判案由】    強盜
【裁判全文】
臺灣板橋地方法院刑事判決               95年度訴字第238號
公  訴  人  臺灣板橋地方法院檢察署檢察官
被      告  甲○○
選任辯護人  吳發隆律師
上列被告因強盜案件，經檢察官提起公訴（九十四年度偵字第一
九四五四號），本院判決如下：
    主  文
甲○○以加害生命、身體、自由之事，恐嚇他人致生危害於安全
，處有期徒刑陸月，如易科罰金，以銀元參佰元即新臺幣玖佰元
折算壹日。
扣案不具殺傷力之玩具空氣手槍壹支（含彈匣壹個）、鋼珠拾壹
顆，均沒收。
    事  實
一、甲○○於民國九十四年十一月五日中午至第三人丙○○所經
    營，位於臺北縣板橋市○○○路一００巷三號之麵攤店飲酒
    ，於同日十四時五分許，飲酒後欲駕駛自用小客車至臺北縣
    樹林市某處，適薛永課至附近之便利商店購物後經過該處，
    準備搭乘其子甲○○所駕駛之自用小客車外出，步行中感覺
    聽到其孫子在呼喊「阿公」，薛永課乃轉身察看究竟後再繼
    續前行，甲○○誤以為薛永課是轉身瞪他，怒氣沖沖從車上
    取出不具殺傷力之玩具空氣手槍一支（含彈匣一個，內裝鋼
    珠十一顆）追至薛永課身後，並用玩具槍抵住薛永課背部恫
    嚇稱：「不要動」等語，而以加害生命、身體、自由之事恐
    嚇薛永課，使其心生畏怖，致生危害於薛永課之安全。嗣薛
    永課於驚嚇中誤以為係遭甲○○強盜，本能反應大聲呼喊「
    搶劫」，並與甲○○發生拉扯，將甲○○手中之玩具空氣手
    槍搶下，旋為趕至之薛人瑋及路人乙○○合力將甲○○制伏
    ，報警處理，並扣得甲○○所有，且供其上開恐嚇所用之上
    開玩具空氣手槍一支（含彈匣一個，內裝鋼珠十一顆）。
二、案經臺北縣政府警察局板橋分局報請臺灣板橋地方法院檢察
    署檢察官偵查起訴。
    理  由
一、按刑事訴訟法第一百五十九條第一項雖規定，被告以外之人
    於審判  外之言詞或書面陳述，除法律有規定外，不得作為
    證據。惟同法第一百五十九條之五第一項已規定，經當事人
    於審判程序同意作為證據，法院審酌該言詞陳述或書面陳述
    作成時之情況，認為適當者，亦得為證據，此乃第一百五十
    九條第一項所容許，得作為證據之例外規定之一。經查，本
    案被告甲○○及辯護人、檢察官就本案所調查之證據同意作
    為證據，是本案經調查之證據均有證據能力，合先敘明。
二、上揭犯罪事實，業據被告甲○○於本院審理時自白不諱（見
    本院九十五年十一月十日審判筆錄），而被告當時持玩具空
    氣手槍抵住薛永課背後，並與薛永課發生拉扯，而為薛永課
    、薛人瑋及路人乙○○合力制伏等情，業據證人乙○○於警
    詢中、證人薛永課、薛人瑋於警詢及本院審理中證述屬實（
    見臺灣板橋地方法院檢察署九十四年度偵字第一九四五四號
    偵查卷第一四頁、第一五頁、第一七頁、本院九十五年十月
    五日審判筆錄），此外，並有玩具空氣手槍一支（含彈匣一
    個）、鋼珠十一顆扣案可資佐證（見上開偵查卷第二四頁）
    。而上開扣案之槍枝、鋼珠經送內政部警政署刑事警察局鑑
    驗結果，認送鑑玩具手槍，係由仿半自動手槍外型製造之空
    氣手槍，以填充氣體為發射動力，機械性能良好，經實際試
    射，其發射動能甚微，認不具殺傷力；送鑑定之鋼珠，均係
    直徑約六ＭＭ之鋼珠，有該局九十四年十一月二十二日刑鑑
    字第０九四０一七四九七０號槍彈鑑定書一份在卷可稽（見
    上開偵查卷第三九頁至第四一頁）。至於證人薛永課雖於警
    詢及本院審理中均證述被告持槍抵住其背後時有說錢拿出來
    等語，惟被告堅決否認有強盜之犯行，辯稱：伊係酒後不滿
    薛永課一直看他，所以才持玩具空氣手槍去嚇他等語，經查
    ，被告於案發當時有喝酒之事實，業據證人丙○○於本院審
    理中具結證述在卷（見本院九十五年十一月十日審判筆錄）
    ，且證人薛人瑋於警詢及本院審理中亦證稱被告當時精神狀
    況不是很好，類似喝醉酒的樣子，在那邊大吵大鬧等語（見
    上開偵查卷第一七頁、本院九十五年十月五日審判筆錄），
    足認屬實。又證人薛永課高齡六十七歲，若被告有強盜之故
    意，則於薛永課反抗時，其為何未持金屬材質，且質地堅硬
    之玩具空氣手槍敲擊薛永課？或以鋼珠射擊嚇阻？再者，從
    卷附之監視器翻拍照片二張觀察，被告右手持玩具空氣手槍
    從馬路對面朝證人薛永課方向靠近，證人薛永課當時穿著白
    色上衣，黑色長褲，腳穿拖鞋，白色上衣未紮入黑色長褲內
    ，左手提著一只塑膠袋，為一般家常之穿著；另於被告與薛
    永課中間有一女子右邊背著白色皮包，證人薛永課前方停有
    一部黑色自用小客車，右邊有二張路邊攤桌子，一張收起來
    ，並未打開，其上掛著一塊桌巾，另一張桌子有坐客人；再
    參酌證人薛人瑋於本院審理中證稱：「當時是白天，但馬路
    的旁邊是麵攤，裡面大約有二、三個人，對面還有一家便利
    商店。」等語（見本院九十五年十月五日審判筆錄），若被
    告有強盜之故意，為何不直接持槍強盜該一不詳女子所背之
    皮包？反而挑選外表看不出有何財物之證人薛永課強盜？又
    為何無懼證人薛永課旁邊還有其他人，而明目張膽的公然強
    盜證人薛永課？此與一般常情不符，足徵被告確實係因酒後
    誤以為證人薛永課轉身瞪他，而心生不滿所致。另證人薛永
    課高齡六十七歲，聽覺自然會有退化現象，且證人薛人瑋於
    本院審理中亦證稱：「老人家的聽覺比較重聽。」等語（見
    本院九十五年十月五日審判筆錄），而證人薛永課於本院審
    理中證稱其與被告素不相識，則其於瞬間遇此突發狀況，本
    能反應認為被告之目的係強盜，而誤以為被告所說之話為「
    錢拿出來」等語，亦有可能；又證人薛永課於本院審理中證
    稱當時在場還有其他人，若被告有叫證人薛永課「錢拿出來
    」等語，為何並無其他目擊證人出面作證？故尚無法僅憑證
    人薛永課所述，即認被告有強盜之故意。至於辯護人聲請勘
    驗案發當時之監視器錄影帶，以證明被告並無強盜之故意等
    語，查扣案之錄影帶一捲，經本院勘驗結果，卷附之錄影帶
    ，並非本案之現場監視器錄影帶，經本院向臺北縣政府警察
    局板橋分局調取，該分局函覆已無留存，有本院九十五年五
    月二十四日勘驗筆錄及臺北縣政府警察局板橋分局九十五年
    六月十九日北縣警板刑字第０九五００二００二八號函各一
    紙在卷可憑，故本院無案發現場監視器錄影帶可資勘驗，附
    此敘明。綜上所述，足徵被告上開恐嚇危害安全之自白與事
    實相符，
    本件事證明確，被告之恐嚇危害安全之犯行洵堪認定，應依
    法論科。
三、按行為後法律有變更者，適用行為時之法律。但行為後之法
    律有利於行為人者，適用最有利於行為人之法律，刑法第二
    條第一項定有明文（刑法第二條係規範行為後法律變更所生
    新舊法律比較適用之準據法，是刑法第二條本身雖經修正，
    但該條文既屬適用法律之準據法，本身尚無比較新舊法之問
    題，應逕適用裁判時之刑法第二條規定以決定適用之刑罰法
    律）。又比較時應就罪刑有關之共犯、未遂犯、想像競合犯
    、牽連犯、連續犯、結合犯，以及累犯加重、自首減輕暨其
    他法定加減（如身分加減）與加減例等一切規定，綜其全部
    罪刑之結果而為比較。再從刑附屬於主刑，除法律有特別規
    定者外，依主刑所適用之法律（最高法院九十五年第八次刑
    事庭會議決議參照）。查被告行為後，刑法業於九十四年二
    月二日修正公布，並自九十五年七月一日起生效施行，茲就
    比較情形分述如下：
(一)、刑法第三百零五條之恐嚇危害安全罪雖未修正，然刑法第三
    十三條第五款有關罰金之最低數額部分，刑法分則編各罪所
    定罰金之貨幣單位原為銀元，修正前刑法第三十三條第五款
    規定：「罰金：（銀元）一元以上」，而銀元與新臺幣間之
    折算，依現行法規所定貨幣單位折算新臺幣條例規定，以銀
    元一元折算新臺幣三元；修正後刑法第三十三條第五款則規
    定：「罰金：新臺幣一千元以上，以百元計算之」；經比較
    修正前、後之規定，修正後刑法第三十三條第五款所定罰金
    之最低數額，較之修正前提高，自以修正前刑法第三十三條
    第五款規定有利於被告。
(二)、又刑法第四十一條易科罰金折算標準部分，查修正前刑法第
    四十一條第一項前段規定：「犯最重本刑為五年以下有期徒
    刑之刑之罪，而受六個月以下有期徒刑或拘役之宣告，因身
    體、教育、職業、家庭之關係或其他正當理由，執行顯有困
    難者，得以一元以上三元以下折算一日，易科罰金」；而刑
    法修正施行前之易科罰金折算標準，修正前罰金罰鍰提高標
    準條例第二條前段規定（九十五年五月十七日修正刪除，九
    十五年七月一日施行），就其原定數額提高為一百倍折算一
    日，則刑法修正施行前易科罰金折算標準，應以銀元三百元
    （即新臺幣九百元）折算一日；而修正後刑法第四十一條第
    一項前段規定：「犯最重本刑為五年以下有期徒刑以下之罪
    ，而受六個月以下有期徒刑或拘役之宣告者，得以新臺幣一
    千元、二千元或三千元折算一日，易科罰金」，以修正前之
    規定，較有利於被告。
(三)、綜合上述各條文修正前後之比較後，修正後之刑法及刑法施
    行法等相關法律規定並未對被告更為有利，揆諸前揭刑法第
    二條第一項前段規定，即應適用修正前之刑法相關規定及罰
    金罰鍰提高標準條例等規定。
四、核被告甲○○所為，係犯刑法第三百零五條之恐嚇危害安全
    罪。公訴人雖認被告係犯刑法第三百二十八條第四項、第一
    項之強盜未遂罪，然依上述所認，被告犯罪之動機、目的，
    僅係因酒後誤以為證人薛永課看他，引起其之不滿，而持玩
    具空氣手槍加以恐嚇，核與刑法第三百二十八條第四項、第
    一項之強盜未遂罪之構成要件不符，公訴人認被告係犯刑法
    第三百二十八條第四項、第一項之強盜未遂罪，尚有未洽，
    惟被告確有為事實欄一所載之恐嚇危害安全犯行，此等基本
    事實同一，本院自應就恐嚇危害安全部分予以審理，並變更
    其起訴法條。爰審酌被告之素行、犯罪之動機、目的、方法
    、手段、所生危害及犯後態度等一切情狀，量處如主文所示
    之刑，並依修正前刑法第四十一條第一項前段之規定，諭知
    如易科罰金之折算標準，以示懲儆。
五、扣案不具殺傷力之玩具空氣手槍一支（含彈匣一個）、鋼珠
    十一顆，為被告所有，且係供本案犯罪所用之物，業經其於
    本院審理中供承在卷，應依刑法第三十八條第一項第二款（
    此條文未有實質之修正，不生比較新舊法適用問題）之規定
    宣告沒收。
據上論斷，應依刑事訴訟法第二百九十九條第一項前段、第三百
條，刑法第二條第一項前段、第三百零五條、第三十八條第一項
第二款、修正前刑法第四十一條第一項前段，修正前罰金罰鍰提
高標準條例第一條前段、第二條，判決如主文。
本案經檢察官郭季青到庭執行職務。
中    華    民    國    95    年    11    月    24    日
             刑事第十九庭  審判長法  官  許必奇
                                 法  官  鄧雅心
                                 法  官  曾正耀
以上正本證明與原本無異。
如不服本判決，應於判決送達後10日內，向本院提出上訴狀。
                                 書記官  陳淑怡
中    華    民    國    95    年    11    月    24    日
附錄本案論罪科刑所用法條全文：
刑法第305條
以加害生命、身體、自由、名譽、財產之事，恐嚇他人致生危害
於安全者，處2 年以下有期徒刑、拘役或3 百元以下罰金。


司法院資訊處製作；財團法人民間司法改革基金會備份。
